臺灣嘉義地方法院刑事判決　　　　　　　　　　　　　九十一年度訴字第一一二號
　　公　訴　人　臺灣嘉義地方法院檢察署檢察官
　　被　　　告　乙○○
　　選任辯護人　林彥百
右列被告因偽造有價證券案件，經檢察官提起公訴（九十年度偵字第三五０二號、三
六六三號），及移送併辦（臺灣士林地方法院檢察署九十一年度偵字第三九八一號）
，本院判決如左：
    主  文
乙○○行使偽造之有價證券，處有期徒刑壹年貳月。扣案之偽造彩券肆張均沒收。
    事  實
一、乙○○明知其所持有台灣銀行發行之中華民國公益彩券第十五期彩券四張，係經
    人將原未中獎之幸運獎聯對獎號碼末四碼或三碼予以黏貼，變易為000000
    0、0000000、0000000、0000000號，而與該期特獎中獎
    號碼0000000號末四位或三位相同，中獎金額分別為新台幣（下同）五千
    元、一千元之偽造彩券。竟於民國九十年三月十五日下午五時許，駕駛車牌號碼
    ＭＤ─五五七七號自小客車，至嘉義縣大林鎮○○里○○路○段二五二號殘障人
    士甲○○經營之「正隆文具店」內，持該偽造之公益彩券四張，扣除所得稅二千
    元後，向販賣彩券之甲○○兌得五千元及購買第十六期公益彩券五千元而行使之
    。嗣乙○○得手後，於步出店外之際，為甲○○查悉偽造，即囑其妻丙○○追出
    店外，惟僅察見乙○○駕駛ＢＭＷ車型及綠色車色。繼之甲○○復駕車偕妻丙○○至大林鎮區尋覓，終在大林鎮○○路十七號前，發現乙○○所駕駛之車牌號碼
    ＭＤ─五五七七號自小客車停在該處，適乙○○正欲上車，經甲○○出言質問後
    ，乃取出二千元擲入甲○○之車內，隨即逃逸。
二、案經甲○○訴由嘉義縣警察局民雄分局報告臺灣嘉義地方法院檢察署檢察官偵查
    起訴。
    理  由
一、訊據被告乙○○矢口否認有何行使偽造有價證券之犯行，辯稱：伊於九十年三月
    十五日下午曾到台北市立忠孝醫院看診，並且修車，並未至嘉義縣大林鎮云云。
    惟查：
（一）被告如何於上揭時、地，持該偽造之公益彩券四張，向告訴人甲○○詐取現金
      及彩券等情，業據告訴人及證人丙○○於警訊、偵查中及本院審理時指述甚明
      ，並經告訴人及證人丙○○當庭指認無訛（見九十年七月十一日偵訊筆錄、本
      院九十一年五月三日訊問筆錄）。又被告於犯後，遭告訴人及證人丙○○追及
      質問時，即迅速逃離，而告訴人親睹之車牌號碼ＭＤ─五五七七號自小客車，
      係屬被告之妻張淑娜所有，有卷附車籍作業系統查詢認可資料可稽，被告亦自
      承該車係都是伊在使用，九十年三月十五日未將車借給別人等語（見本院九十
      一年三月二十二日訊問筆錄）。再於九十年五月底間，一自稱被告之妻之人，
      曾至告訴人經營之店內，交付告訴人一萬元，請求告訴人簽署書有兌獎誤會云
      云之文書，然為告訴人所拒，復於九十年七月十一日下午四時許，被告至臺灣
      嘉義地方法院檢察署報到後、偵訊前，曾趨前向告訴人致歉，並詢問告訴人有
      無收到一萬元等情，則經告訴人於偵查中及本院審理時指述明確，並經證人即
      本案處理員警己○○於偵查中（偵查卷第二十三頁）及本院審理時證述無訛（
      見本院九十一年六月七日訊問筆錄），足見告訴人及證人丙○○所指非虛，又
      扣案經台灣銀行嘉義分行鑑定原屬未中獎，而其中獎號碼係經黏貼變造之公益
      彩券四張可佐，並有該行九十年四月二十日（九十）銀嘉營字第三一二九號函
      文影本附卷可稽。是被告應屬明知為偽造公益彩券而仍行使至明。
（二）至被告於本院審理中另辯稱伊於九十年三月十五百當天下午曾至台北市立忠孝
      醫院掛號未果云云（見本院九十一年三月二十二日訊問筆錄），然被告於九十
      年七月十一日在偵查中應訊時，並未提及其當天就醫乙情，迄本院九十一年三
      月二十二日開庭時，始改稱伊在醫院急診，嗣又於九十一年四月四日具狀陳報
      伊當天並未能掛號，並無就診紀錄云云，其前述供述已有不一；又該醫院之警
      衛即證人戊○○、丁○○雖到庭證述被告曾至醫院吵鬧等語，然依證人戊○○
      證述「（問：整年丁○○沒有值小夜班）有，但那時侯是過年後，農曆年」、
      證人丁○○證述「（問：那天是什麼時侯你有無印象？）是過年後，我值小夜
      班，我三點值班，大約四點的時侯，被告到櫃台鬧說他要掛號」、「（問：三
      月份你只有值幾天小夜班？你如何確定是十五號？）印象很深，因為被告鬧很
      久，因為我兩天上班，他一直在那裡鬧，我有兩天上那時間的班，過完年我值
      小夜班很深刻」，我憑我印象是這天」等語觀之，證人戊○○、丁○○記憶深
      刻之重要時間點均為「過年後」，足認被告至醫院吵鬧之日期方過春節期間不
      久，而於九十年間之農曆春節為九十年一月二十四日，詎九十一年三月十五日
      已有一個多月，此與通常所謂「過年後」係甫過年不久之概念，顯有差異，則
      證人有戊○○、丁○○所強調之「過年後」，尚難認即為九十年三月間。又證
      人丁○○於被告到醫院吵鬧時，僅證稱伊將事情交給小隊長處理，先安撫他，
      則該事件並未經紀錄，而本件之案發時間，迄證人戊○○、丁○○到庭證時，
      已有一年餘，衡諸常情，記憶難免有混洧不清之情形，惟經本院詢問證人丁○○於九十年三月十五日前後日期之值班情形，證人丁○○竟然對三月十五日隔
      天、大後天及前一天的的值班情形均陳述無訛（以上見本院九十一年五月三日
      訊問筆錄），亦與常情相違，而有預先復習九十年三月份之值班表之虞，是證
      人戊○○、丁○○之證詞，尚難認被告於九十年三月十五日確曾至台北市立忠
      孝醫院就診。另被告於九十一年五月三日訊問時，供稱伊於九十年三月十五日
      未到嘉義，當天伊去醫院，車子停在修車廠云云，並提出九十年三月十五日估
      價單一張為憑，然依出具該估價單之修車廠人員庚○○既到庭證稱：該車並未
      修車，所以沒有修車紀錄，估價單的日期是被告找伊，說他被冤枉，進場日期
      是被告提醒伊的，是後來開的，伊根本忘了估價是那一天等語（見本院九十一
      年六月七日訊問筆錄），亦不能認定被告於九十年三月十五日確將其車停在修
      車廠。是被告所辯，尚無可採，本件事證明確，其犯行堪予認定。
二、按有價證券，係以實行券面所示之權利時，必須占有該券為其特質，愛國獎券開
    獎前，在市面上並非不可自由流通，且中獎後祇須持有該券，即能行使券面所載
    之權利，本屬有價證券之一種。又有價證券之變造，係指該券本身原具有價值，
    僅將其內容加以變更者而言，未中獎之愛國獎券，其本身已無價值，一經改造使
    與中獎號碼相符，即能行使其券面所載之權利，自係偽造有價證券而非變造（最
    高法院四十一年度台上字第九六號判例）。本件被告所持有之公益彩券既以占有
    之人得為主張權利，復屬流通之物，揆諸前揭說明，核其所為，係犯刑法第二百
    零一條第二項之行使偽造有價證券罪。又被告行使偽造有價證券以詐取財物，其
    取得財物行為，原已包含於該行使偽券行為之內，並不另成詐欺罪。爰審酌被告
    之品性，犯罪之動機、目的、手段、所生之危害，犯後飾詞否認，顯無悔改之意
    無之態度等一切情狀，量處如主文所示之刑。扣案經偽造之彩券四張，係應依同
    法第二百零五條規定沒收之。
三、移送併辦意旨略以：被告乙○○於九十一年四月十三日上午五時前不詳時日，在
    台北縣汐止市○○街七七巷五弄三號二樓，以剪取正版吉時樂數字浮貼之方式，
    變造及時樂之任午馬年彩券三張、幸運的漁夫一張，因認此部分犯行，與前揭論
    罪科刑部分有裁判上一罪之連續犯關係。惟按連續犯之所謂出於概括犯意，必須
    其多次犯罪行為自始均在一個預定犯罪計劃以內，出於主觀上始終同一犯意之進
    行，若中途另有新犯意發生，縱所犯為同一罪名，究非連續其初發的意思，即不
    能成立連續犯，最高法院七十年台上字第六二九九六號判例可資參照。查本件被
    告犯罪時間係九十年三月十五日，而併辦部分，被告涉嫌之犯罪時間為九十一年
    四月十三日許，二行為間隔一年餘。被告並否認此部分犯行，實不能認被告係基
    於概括犯意為之，此部分既非起訴效力所及，本院即無從審理，宜由檢察官另為
    適法處理，併此敘明。
據上論斷，應依刑事訴訟法第二百九十九條第一項前段，刑法第二百零一條第二項、
第二百零五條，罰金罰鍰提高標準條例第一條前段，判決如主文。
本案經檢察官陳美君到庭執行職務。
中      華      民      國    九十一    年      七      月     十九     日
                                      臺灣嘉義地方法院刑事第二庭
                                          法  官   羅  秀  緞
右正本證明與原本無異。
如不服本判決，應於判決送達後十日內，向本院提出上訴狀。
中      華      民      國    九十一    年      七      月     十九     日
                                          書記官   呂  權  芳
附錄法條
刑法第二百零一條第二項
行使偽造、變造之公債票、公司股票或其他有價證券，或意圖供行使之用，而收集或
交付於人者，處一年以上七年以下有期徒刑，得併科三千元以下罰金。
